【裁判字號】    88,上易,3231
【裁判日期】    890131
【裁判案由】    侵占
【裁判全文】
臺灣高等法院臺中分院刑事判決                  八十八年度上易字第三二三一號
    上  訴  人
    即  被  告  丙○○
右上訴人，因被告侵占案件，不服臺灣臺中地方法院八十八年度易字第二八八七號，
中華民國八十八年十一月十一日第一審判決（起訴案號：臺灣臺中地方法院檢察署八
十八年度偵字第一七二二一號），提起上訴，本院判決如左：
    主  文
原判決撤銷。
丙○○意圖為自己不法之所有，而侵占自己持有他人之物，處有期徒刑伍月。
    事  實
一、丙○○因於民國（下同）八十七年間犯妨害秩序罪，經臺灣臺中地方法院判決有
    期徒刑六月並確定，未到案執行，經臺灣臺中地方法院檢察署於八十八年三月通
    緝中，竟意圖為自己不法之所有，於八十八年四月十九日上午十時三十分許，在
    臺中縣豐原市○○路七三七巷五十三號鄰居乙○○所營之偉成五金行內，向乙○
    ○借用車牌號碼Ｑ八─二二○一號自用小貨車，言明二小時內歸還，詎丙○○取
    得該貨車之占有後，竟將該車據為己用，並且利用該貨車載貨賺錢營生，拒不返
    還乙○○，行方不明不知去向，嗣於八十八年五月二十一日因被通緝經警查獲，
    始經警通知乙○○領回該貨車。
二、案經乙○○訴由臺中縣警察局豐原分局，移送臺灣臺中地方法院檢察署檢察官偵
    查起訴。
    理  由
一、訊據上訴人即被告（下稱被告）丙○○，矢口否認有上開侵占犯行，並辯稱伊有
    通知告訴人乙○○欲再借用云云。惟查上開犯罪事實，迭據被告於偵查中、原審
    時供承不諱，核與告訴人乙○○於警訊時及偵查中指訴之情節相符，而被告住處
    係與告訴人所經營之五金行相鄰，被告如須再借用，自可輕易與告訴人聯絡甚明
    ，本件若非被告被警查獲，告訴人能否取回該貨車甚有疑問，而被告亦以該貨車
    替人載貨營生，可見被告於借車二小時後未依約返還，至相隔一個多月始為警查
    獲，自堪認被告有侵占之不法，是被告上開所辯，無非係卸責之詞，不足採信，
    其犯行洵堪認定。
二、核被告所為，係犯刑法第三百三十五條第一項侵占罪。且被告前於八十三年間，
    犯施用毒品、化學合成麻醉藥品之罪，經臺灣彰化地方法院以八十三年訴字第五
    七四號判決各有期徒刑三年三月、四月，定應執行刑為三年四月。又於八十三年
    間，因施用安非他命，經臺灣彰化地方法院以八十三年易字第一九六四號判決有
    期徒刑七月，兩案再定應執行刑為三年九月。再於八十四年間，因施用毒品、安
    非他命之罪，經臺灣臺中地方法院以八十四年訴字第九八號判決有期徒刑三年二
    月、六月，定應執行刑為三年五月。前後兩案接續執行，於八十六年四月三十日
    假釋出獄，縮刑期滿日期為九十年十一月一日之情事，有地檢署、原審及本院之
    前科表在卷參互可稽，可見被告於本件犯行，應非累犯甚明。原審經審理之結果
    ，認被告罪證明確，予以論科，固非無見。但原審未詳細核對，遽依檢察官之起
    訴，而認被告係累犯，自有未洽。又原審之主文所載，漏「而」字，亦有未合。
    被告提起上訴，否認有侵占犯行，並稱原審量刑過重，依前所述，難認有理由。
    但原判決既有上開可議，即屬無可維持，應由本院撤銷改判。爰審酌被告素行不
    佳，占用時間超過一個月、犯後態度、所生危害、告訴人於偵查中表明不再追究
    等一切情狀，量處如主文第二項所示之刑，以示懲儆。
據上論結，應依刑事訴訟法第三百六十九條第一項前段、第三百六十四條、第二百九
十九條第一項前段，刑法第三百三十五條第一項，罰金罰鍰提高標準條例第一條前段
，判決如主文。
本案經檢察官甲○○到庭執行職務
中      華      民      國    八十九     年      一       月   三十一   日
                                  臺灣高等法院臺中分院刑事第二庭
                                        審判長法  官  陳  紀  綱
                                              法  官  陳  世  雄
                                              法  官  蔡  聰  明
右正本證明與原本無異。
不得上訴。
                                              書記官    瑞  芳
中      華      民      國    八十九     年      二       月     一     日
附錄：本案論罪科刑法條全文
刑法第三百三十五條：
意圖為自己或第三人不法之所有，而侵占自己持有他人之物者，處五年以下有期徒刑
、拘役或科或併科一千元以下罰金。
前項之未遂犯罰之。
                                                                        Ｑ


司法院資訊處製作；財團法人民間司法改革基金會備份。
